高雄高等行政法院簡易判決　　　　　　　　　　　　九十二年度簡字第三六四號
　　原　告　甲○○
　　被　告　高雄縣稅捐稽徵處
　　代表人　乙○○　處長
右當事人間因娛樂稅事件，原告不服高雄縣政府中華民國九十二年九月八日府法訴字
第一五七八四三號訴願決定，提起行政訴訟。本院判決如左：
    主  文
原告之訴駁回。
訴訟費用由原告負擔。
    事實及理由
一、緣原告於民國（下同）九十年間，至高雄高爾夫俱樂部消費，由高雄高爾夫俱樂
    部代徵娛樂稅新台幣（下同）七百六十三元。原告不服，數次向被告申請退還該
    稅款，被告以九十一年十一月十九日高縣稅工字第Ｚ○○○○○○○○○號函否
    准退稅，惟未告示救濟途徑，原告再於九十一年十二月三日提出申請，被告復以
    九十一年十二月二十四日高縣稅工字第Ｚ○○○○○○○○○號函否准，仍未告
    示救濟途徑，嗣於九十二年一月二十日原告再向被告申請退稅，被告再以九十二
    年二月七日高縣稅消字第Ｚ○○○○○○○○○號函否准，並告示原告「於收受
    本文次日起三十日內，繕具復查申請書向被告申請復查」，原告乃於九十二年二
    月二十七日向被告申請復查，惟經被告人員向其說明，依財政部七十二年五月十
    二日台財稅第三三三三一號函釋意旨，原告應依訴願法規定提起訴願，原告遂撤
    回該復查案，而於九十二年五月六日再次申請退還該稅款，經被告以九十二年五
    月十四日高縣稅消字第Ｚ○○○○○○○○○號函否准所請，原告不服，提起訴
    願竟遭駁回；遂提起本件行政訴訟。
二、原告起訴主張略謂：(1)被告不採娛樂稅法第四條規定凡合於民法總則公益社團或
    財團，免徵娛樂稅之規定，竟依同法第二條第一項第六款向原告課徵娛樂稅，乃
    與法有違。按高雄高爾夫俱樂部是由前省政府各有關單位，並經駐守之美軍顧問
    團准許兼顧領養水土保持及美化環境之責任，自四十一年成立至九十年四月以前
    ，均無課徵營業稅，於九十年四月之後始課徵營業稅。(2)又查，娛樂稅法之訂立
    ，乃民選執政黨員在立法院以高消費為由，為各地方徵稅強竊人民福祉，實有背
    國家立憲精神，且被選定課稅之三項運動均係國家得在國際上競技為國爭光之項
    目，竟強要課稅，實不合理。(3)又高雄縣政府何能將國家所有水土保持地，自作
    公告地價向弱勢人民團體，橫法強取用地高租金？高雄縣政府及其他縣市如真需
    要地方建設費用，可以徵收地方自治建設稅以利地方發展有支出都有回收之原則
    ，由縣市鄉鎮公所首長及議員代表分區審查徵收必要之建設稅及各地方首長及議
    員代表，分區審查而徵稅。(4)高雄高爾夫俱樂部與縣政府之往來，如係球場之理
    事長辦理錯誤，原告亦有追究之權，惟若過往之事無錯誤，則屬縣政府強取人民
    福祉，又現今球場為高額租金年年難過，高雄縣政府實應與球場重新協調租金問
    題云云，請求撤銷訴願決定及原處分。被告則以：查高爾夫球場乃屬娛樂稅法第
    二條第一項第六款所定應課徵娛樂稅之範圍，則原告至高雄高爾夫俱樂部消費，
    該球場組織並不符合娛樂稅法第四條第一項第一款之規定，尚無法適用該法條而
    得以免稅之情，另其餘有關球場用地租金等訴訟理由，核與本案無涉等語置辯，
    並請求判決駁回原告之訴。
三、按「娛樂稅，就左列娛樂場所、娛樂設施或娛樂活動所收票價或收費額徵收之：
    ‧‧‧六、撞球場、保齡球館、高爾夫球場及其他提供娛樂設施供人娛樂者。」
    「娛樂稅之納稅義務人，為出價娛樂之人。娛樂稅之代徵人，為娛樂場所、娛樂
    設施或娛樂活動之提供人或舉辦人。」「凡合於左列規定之一者，免徵娛樂稅：
    一、教育、文化、公益、慈善機關、團體，合於民法總則公益社團或財團之組織
    ，或依其他關係法令經向主管機關登記或立案者，所舉辦之各種娛樂，其全部收
    入作為本事業之用者。」「娛樂稅，照所收票價或收費額，依左列稅率計徵之：
    六、‧‧‧高爾夫球場，最高不得超過百分之二十。」為娛樂稅法第二條第一項
    第六款、第三條、第四條第一項第一款及第五條第六款所明定。次按「高爾夫球
    練習場核屬娛樂稅法第二條第一項第六款規定之課稅範圍，其有收取票價或收費
    者，應依法課徵娛樂稅。」亦為財政部八十六年七月十八日台財稅第八六一九Ｏ
    七三六八號函釋所明定。
四、經查，原告於九十年間，至高雄高爾夫俱樂部消費，即自九十年四月五日起至九
    十一年九月三十日進場擊球共四十九次，每次由高雄高爾夫俱樂部代徵娛樂稅十
    五元，共計七百三十五元，又分別於九十一年十月二十七日及十二日十五日進場
    打球，果嶺費二次共六百三十元，代徵娛樂稅二十八元，總計高雄高爾夫俱樂部
    代徵娛樂稅共計七百六十三元。原告不服，數次向被告申請退還該稅款，被告以
    九十一年十一月十九日高縣稅工字第Ｚ○○○○○○○○○號函否准退稅，惟未
    告示救濟途徑，原告再於九十一年十二月三日提出申請，被告復以九十一年十二
    月二十四日高縣稅工字第Ｚ○○○○○○○○○號函否准，仍未告示救濟途徑，
    嗣於九十二年一月二十日原告再向被告申請退稅，被告再以九十二年二月七日高
    縣稅消字第Ｚ○○○○○○○○○號函否准，並告知原告「於收受本文次日起三
    十日內，繕具復查申請書向被告申請復查」，原告乃於九十二年二月二十七日向
    被告申請復查，惟經被告人員向其說明，依財政部七十二年五月十二日台財稅第
    三三三三一號函釋意旨，原告應依訴願法規定提起訴願，原告遂撤回該復查案，
    而於九十二年五月六日再次申請退還該稅款，經被告以九十二年五月十四日高縣
    稅消字第Ｚ○○○○○○○○○號函否准所請之事實，有高雄高爾夫俱樂部分別
    於九十一年十月三日及九十二年四月三十日出具之證明書、原告歷次申請書及被
    告上開各函附於原處分卷可稽，洵堪信實。原告提起本件訴訟，乃以被告不採娛
    樂稅法第四條免徵娛樂稅之規定，竟依同法第二條第一項第六款向原告課徵娛樂
    稅，乃與法有違云云，資為爭執。
五、惟查：
（一）按娛樂稅為地方稅，與其他各稅所不同者，乃娛樂稅之納稅義務人為出價娛樂
      之人，即對從事娛樂活動消費之人，就其消費行為所付出之票價或其他費用而
      向出價娛樂之人課徵，並由娛樂場所、娛樂設施或娛樂活動之提供人或舉辦人
      ，於發售票券或收取價款時向出價娛樂之人代徵之，故屬特種銷售稅。又按高
      爾夫球場屬娛樂稅法第二條第一項第六款所定應課徵娛樂稅之範圍，而高爾夫
      球練習場之性質，依財政部八十六年七月十八日台財稅第八六一九Ｏ七三六八
      號函釋意旨，認亦屬娛樂稅法第二條第一項第六款規定之課稅範圍，按高爾夫
      球場與高爾夫球練習場之活動類型相似，且若均有收取票價或收費者，應可視
      為同一範圍，是以上開函釋，乃財政部基於權責所為釋示，未逾越法律規定，
      自可適用，先予敘明。
（二）如上所述，本件原告自九十年四月五日起至九十一年九月三十日進場擊球共四
      十九次，每次由高雄高爾夫俱樂部代徵娛樂稅十五元，共計七百三十五元，又
      分別於九十一年十月二十七日及十二日十五日進場打球，果嶺費二次共六百三
      十元，代徵娛樂稅二十八元，總計高雄高爾夫俱樂部代徵娛樂稅共計七百六十
      三元，有上開證明書二紙附原處分可稽，則原告既於九十年間至高雄高爾夫俱
      樂部消費，無論係於高爾夫球場或高爾夫球練習場打球，因均有收取費用，依
      前開說明，即均屬有出價娛樂，原告自為娛樂稅法第三條規定娛樂稅之納稅義
      務人，是以被告對其課徵娛樂稅，於法並無不合，則原告申請退還該稅款，自
      為無理由。
（三）至原告主張高爾夫球場應屬娛樂稅法第四條之合於民法總則公益社團或財團之
      組織，得免徵娛樂稅之情形，惟被告竟不採用乙節。則按，娛樂稅法第四條第
      一項第一款所謂「合於民法總則公益社團或財團之組織」係限於有關教育、文
      化、公益、慈善等方面之機關、團體，始可免徵娛樂稅，然高爾夫球場及高爾
      夫球練習場乃係營利事業團體，非屬前開娛樂稅法第四條第一項第一款之範圍
      ，且經同法第二條第一項第六款明定及上開財政部台財稅第八六一九Ｏ七三六
      八號函釋認屬應課徵娛樂稅之項目，是以原告主張被告未採娛樂稅法第四條之
      規定，免徵至高爾夫球俱樂部消費之娛樂稅云云，乃係對法令之適用，有所誤
      解，自無可採。至原告主張娛樂稅之課徵及高爾夫球項目應否課徵娛樂稅之妥
      當性部分，因涉及立法政策之考量，非屬司法審查之範圍；另，有關球場用地
      租金之主張，亦核與本案無涉，均併予敘明。
六、綜上所述，原告於九十年間至高雄高爾夫俱樂部消費，由高雄高爾夫俱樂部代徵
    娛樂稅七百六十三元，亦即被告對原告課徵系爭娛樂稅，於法並無不合。則原告
    向被告申請退還該稅款，被告予以否准，並無違誤。訴願決定遞予維持，均無不
    合。原告提起本件訴訟，求為撤銷訴願決定及原處分，為無理由，應予駁回。並
    不經言詞辯論為之。又本件事證已明，兩造其餘攻擊防禦方法，尚與裁判基礎無
    涉，爰無逐一論述必要，附此敘明。
七、據上論結，本件原告之訴為無理由，依行政訴訟法第二百三十三條第一項、第二
    百三十六條、第一百九十五條第一項後段、第九十八條第三項前段，判決如主文
    。
中　　　華　　　民　　　國    九十三　　年　  　一　　　月　　  十五　　日
                              高雄高等行政法院第三庭
                                          法      官　 江幸垠
右為正本係照原本作成。
如不服本判決，應於送達後二十日內，向本院提出上訴狀並表明上訴理由，如於本判
決宣示後送達前提起上訴者，應於判決送達後二十日內補提上訴理由書（須按他造當
事人人數附繕本）。
提起上訴應預繳送達用雙掛號郵票七份（每份三十四元）。
中　　　華　　　民　　　國    九十三　　年　  　一　　　月　　  十五　　日
                                          法院書記官  洪美智
附註：
行政訴訟法第二百三十五條（第一項、第二項）：
對於適用簡易程序之裁判提起上訴或抗告，須經最高行政法院之許可。
前項許可，以訴訟事件所涉及之法律見解具有原則性者為限。
